臺灣高雄地方法院刑事判決　　　　　　　 99年度訴字第400號
公　訴　人　臺灣高雄地方法院檢察署檢察官
被　　　告　廖正洲
　　　　　　廖正宗
　　　　　　周穆盈
上列被告因護照條例案件，經檢察官提起公訴（98年度偵字第
18826號），本院判決如下：
    主  文
廖正洲共同將國民身份證交付他人，以供冒名申請護照，處有期
徒刑肆月，如易科罰金，以新臺幣壹仟元折算壹日。
廖正宗共同將國民身份證交付他人，以供冒名申請護照，累犯，
處有期徒刑伍月，如易科罰金，以新臺幣壹仟元折算壹日。
周穆盈無罪。
    事  實
一、廖正洲於民國96年9月間某日，經涂羽旻 (待通緝到案，另
    行審理)及鄭志遠 (待拘提到案，另行審理)介紹，為圖得新
    臺幣 (下同)30,000 元提供國民身份證供他人冒名申請護照
    之報酬，竟與其胞弟廖正宗 (前因加重竊盜罪，經臺灣屏東
    地方法院判處有期徒刑2年確定，入監後，於96年1月17日假
    釋，並於96年5月20日假釋期滿未經撤銷視為執行完畢)共同
    基於將國民身份證交付他人以供冒名申請護照之犯意聯絡，
    由廖正宗提供其國民身份證及退伍令交予廖正洲，再由廖正
    洲於96年10月間某日，在屏東縣楓港村某處，將廖正宗國民
    身份證及退伍令，交付涂羽旻及鄭志遠，而涂羽旻、鄭志遠
    及其所屬冒領護照犯罪集團成員，隨即於不詳時地，將廖正
    宗國民身份證以換貼真實姓名年籍不詳之成年男子照片方式
    予以變造，再由該集團所屬真實姓名年籍不詳自稱「王小姐
    」之女子，利用不知情之王牌旅行社員工劉桂珍，於同年11
    月1日以廖正宗之真實年籍、資料填具中華民國普通護照申
    請書，及上開變造之廖正宗國民身份證正本，向外交部領事
    事務局（下稱領事局）高雄辦事處申辦廖正宗護照，經領事
    局高雄辦事處該管公務員實質審查後，察覺廖正宗口卡照片
    與其國民身份證上照片不符，而未准予核發護照，並函送內
    政部警政署刑事警察局調查，因而查獲上情。
二、案經屏東縣政府警察局枋寮分局報請臺灣高雄地方法院檢察
    署檢察官偵查起訴。
    理  由
壹、證據能力部份：
一、被告以外之人於偵查中向檢察官所為之陳述，除顯有不可信
    之情況者外，得為證據；刑事訴訟法第159 之1 第2 項定有
    明文。偵查中對被告以外之人所為之偵查筆錄，或被告以外
    之人向檢察官所提之書面陳述，性質上均屬傳聞證據。惟現
    階段刑事訴訟法規定檢察官代表國家偵查犯罪、實施公訴，
    依法其有訊問被告、證人及鑑定人之權，證人、鑑定人且須
    具結，而實務運作時，檢察官偵查中向被告以外之人所取得
    之陳述，原則上均能遵守法律規定，不致違法取供，其可信
    度極高。本件證人即王牌旅行社員工劉桂珍於偵查中，以證
    人身分向檢察官具結所為之陳述，被告未曾提及檢察官在偵
    查時有不法取供之情形，亦無顯不可信之情況，故渠於偵查
    中之證言具有證據能力。而被告廖正洲、廖正宗及周穆盈，
    就其餘被告以證人身分向檢察官具結所為關於各該被告之陳
    述，基於同一理由，亦對各該被告均有證據能力。
二、被告以外之人於審判外之言詞或書面陳述，除法律有規定者
    外，不得作為證據；被告以外之人於審判外之陳述，雖不符
    刑事訴訟法第159條之1至之4之規定，然經當事人於審判程
    序同意作為證據，法院審酌該言詞陳述或書面陳述作成時之
    情況，認為適當者，亦得為證據；刑事訴訟法第159條第1項
    、第159條之5第1項分別定有明文。本判決認定事實所引用
    之證據資料，均非公務員違背法定程序所取得，檢察官及被
    告廖正洲、廖正宗及周穆盈於本院均同意作為認定事實之證
    據，且審酌各該證人或書面陳述作成時之情況，並無違法不
    當或證明力明顯過低之瑕疵，認為以之作為證據為適當，均
    得作為證據。
貳、實體部分
一、訊據被告廖正洲及廖正宗對渠等交付國民身份證供申請護照
    犯行，均坦承不諱，經查：
(一)被告廖正洲及廖正宗分別以證人身份就關於他被告所為陳述
    內容，其中被告廖正洲證述：「涂羽旻跟我說提供護照給他
    們，讓他為別人申請護照，護照辦出來給我與廖正宗30,000
    元，鄭志遠當時在場，我轉述涂羽旻的話給廖正宗；廖正宗
    有同意我拿他身份證及退伍令；涂羽旻及鄭志遠到楓港來找
    我拿的，時間約在96年10月間」(偵卷第37頁；警卷第4頁背
    面) ；廖正宗證述：「我哥廖正洲跟我說要提供身份證給小
    羽及鄭志遠等人，讓他們申請護照，我說好，並提供國民身
    份證及退伍令給我哥廖正洲轉交給小羽及鄭志遠，我本身沒
    有與小羽及鄭志遠接洽，也沒有見過他們」(偵卷第45頁)，
    是被告廖正洲及廖正宗就渠等知悉提供國民身份證係為供申
    請護照所用，及國民身份證係由被告廖正宗提供，被告廖正
    洲交付鄭志遠及涂羽旻乙事所為證述內容，並無矛盾歧異之
    處，堪認可信。
(二)至鄭志遠與涂羽旻屬同一冒領護照犯罪集團所屬成員，渠等
    有向被告廖正洲收取被告廖正宗國民身份證乙事，雖為鄭志
    遠所否認(涂羽旻尚未到案說明)，然被告廖正洲偵訊中證稱
    ：「我與涂羽旻、鄭世遠接觸目的是為提供身份證給他們申
    辦護照，涂羽旻說等護照辦出來，會給我們酬勞30,000元，
    當時鄭志遠在場；我後來有電話給鄭志遠問護照有無辦成功
    ?何時可以拿到報酬?鄭志遠說到時再說」，參以被告廖正洲
    門號0000000000號雙向通聯紀錄所載內容顯示，被告廖正洲
    於96年10月29日13時43分44分有鄭志遠門號0000000000號通
    話10秒(警卷第50頁)，足認被告廖正洲所述曾向鄭志遠詢問
    護照申辦情形及何時能取得報酬乙事，並非無稽，再參以護
    照申請書載明聯絡電話為0000000000號，有護照申請書1紙
    在卷可憑(警卷第37頁) ，該電話申請人為被告周穆盈(涉犯
    行使變造身份證罪嫌，詳如後述) ，有該門號申用人資料在
    卷可憑(警卷第61頁)，而被告周穆盈為鄭志遠認識多年之朋
    友，為鄭志遠及被告周穆盈所坦認(警卷第20頁、偵卷第18
    頁) ，倘鄭志遠非冒領護照犯罪集團所屬成員，該集團成員
    豈會知悉被告周穆盈行動電話，並於護照申請書填載此電話
    ，足認鄭世遠及涂羽旻，與填載護照申請書委託王牌旅行社
    申請護照之「王小姐」，均屬同一冒領護照犯罪集團所屬成
    員無訛，而被告廖正洲所述其將國民身份交付鄭志遠及涂羽
    旻等語，應為可信。
(三)又證人即王牌旅行社員工劉桂珍偵訊時證述：一名自稱「王
    小姐」的客人到我們旅行社，說要幫她男朋友辦護照，拿廖
    正宗國民身份證、護照申請書及退伍令委託我們於同年11月
    1  日向領事局高雄辦事處申請護照等語(偵卷第33頁、第34
    頁) ，再參以領事局96年11月14日領一字第0965132031號函
    (下稱領事局函)，其上記載：冒名廖正宗之人委託旅行社向
    領事局高雄辦事處申請廖正宗護照，經查所附廖正宗國民身
    份證與其口卡片照片不符等語，嗣經警將該廖正宗國民身份
    證送鑑定結果，認廖正宗國民身份證因：1、人像處以透光
    照射，有重疊影像，邊緣線條異常，有遭破壞、剝離之現象
    。2、膠膜邊緣有遭破壞、剝離之現象。3、紫外光照射下，
    螢光騎縫部徽不完整。4、視覺變化裝置圖案有遭破壞、剝
    離之現象，因而判定廖正宗國民身份證有遭變造，有內政部
    警政署刑事警察局96年11月28日鑑刑鑑字第960176782號鑑
    定書(下稱刑事警察局鑑定書)在卷可按，足認涂羽旻及鄭志
    遠取得被告廖正宗身份證後，即與其所屬冒領護照犯罪集團
    成員，於不詳時地，將廖正宗國民身份證以換貼真實姓名年
    籍不詳之成年男子照片方式予以變造，再由該集團成員「王
    小姐」，利用不知情之王牌旅行社員工劉桂珍，持以於96年
    11月1日申請護照之事實無訛。綜上所述，被告廖正洲及廖
    正宗交付國民身份證供冒名申請護照之事實，已堪認定。至
    交付國民身份證供他人冒名申請護照，不必然係以變造國民
    身份證方式予以冒名申請護照，刑事警察局鑑定書所載內容
    ，充其量僅能證明廖正宗國民身份證有以換貼他人照片方式
    予以變造，並不能證明係由被告廖正洲及廖正宗所變造，又
    證人劉桂珍證述及領事局函所載內容，均僅能證明有一自稱
    「王小姐」之女子，持變造之廖正宗國民身份證，委託旅行
    社代為申請護照，亦不能證明被告廖正洲及廖正宗有出面委
    託旅行社申請護照，而為行使變造國民身份證之行為，是綜
    上所述，本件僅能認定被告廖正洲及廖正宗交付國民身份證
    供冒名申請護照之事實，被告廖正洲及廖正宗所為自白內容
    ，應認與事實相符，自得為認定犯罪之依據，本件事證明確
    ，應依法論科。
二、被告廖正洲及廖正宗雖自承有提供國民身份證供他人申請護
    照，然被告廖正洲及廖正宗單純提供其國民身份證予他人使
    用之行為，並不等同於有變造該國民身份證行為，此外，復
    無其他證據證明被告有行使變造國民身份證犯行之構成要件
    行為，故核被告廖正洲及廖正宗提供其國民身份證予他人使
    用之行為，係犯護照條例第23條第3項，將國民身份證交付
    他人供冒名申請護照罪。公訴人認被告廖正洲及廖正宗係犯
    行使變造國民身份證供申請護照罪，本應就此部分為無罪之
    諭知，惟公訴意旨認此部分與上開被告廖正洲及廖正宗將國
    民身份證交付他人供冒名申請護照罪之有罪部分，係屬低度
    行為與高度行為之實質上一罪之關係，爰不另為無罪之諭知
    。被告廖正洲及廖正宗，就將國民身份證交付他人供冒名申
    請護照犯行，有犯意聯絡及行為分擔，均為共同正犯。被告
    廖正宗前因加重竊盜罪，經臺灣屏東地方法院判處有期徒刑
    2 年，入監後於96年1月17日假釋，於96年5月20日假釋期滿
    未經撤銷視為執行完畢，有臺灣高等法院被告前案紀錄表在
    卷可憑，其受有期徒刑執行完畢後，5年內故意再犯本件有
    期徒刑以上之罪，為累犯，應加重其刑。爰審酌被告二人為
    共同圖得30,000元報酬，由被告廖正宗提供其國民身份證；
    被告廖正洲持以交付他人供冒名申請護照，所為嚴重影響相
    關證照核發及入出境管理之正確性，實屬可議，並斟酌渠等
    由一人提供國民身份證，另一人出面接洽交付國民身份證，
    犯罪角色及分工，均屬重要且缺一不可，另念及領事局該管
    公務員因及時發現而未予核發，及渠等均坦承犯行，犯後態
    度良好等一切具體情狀，分別就被告廖正洲部份，量處有期
    徒刑4月；就被告廖正宗部份，量處有期徒刑5月，如易科罰
    金，均以新臺幣1,000元折算1日。
三、公訴意旨又以：被告周穆盈為使不詳姓名年籍之成年男子使
    用廖正宗名義之我國護照，而與廖正洲、廖正宗(經本院以
    交付國民身份證供冒名申請護照罪，各判處罪刑如上) 、鄭
    志遠(待拘提到案，另行審理) 、涂羽旻(待通緝到案，另行
    審理) 共同基於行使變造國民身份證以供申請護照之犯意聯
    絡，先由廖正洲取得廖正宗同意及提供之國民身份證及退伍
    令正本後，於96年10月間某日，在屏東縣楓港村某處，將廖
    正宗國民身份證及退伍令，交付涂羽旻及鄭志遠，而涂羽旻
    與鄭志遠隨即於不詳時地，將廖正宗國民身份證以換貼該成
    年男子照片方式予以變造，由姓名年籍不詳自稱王小姐之女
    子，交付不知情之王牌旅行社員工劉桂珍，以廖正宗之真實
    年籍、資料填具中華民國普通護照申請書，並填載周穆盈所
    提供之0000000000號行動電話門號作為聯絡電話，連同上開
    變造之廖正宗國民身份證正本，由王牌旅行社於同年11月1
    日代向領事局高雄辦事處申辦廖正宗護照，經領事局高雄辦
    事處該管公務員實質審查後，察覺廖正宗口卡照片與其國民
    身份證上照片不符，而未准予核發護照，因認被告周穆盈涉
    犯護照條例第23條第1項之變造國民身份證以供申請護照罪
    。並以廖正洲、廖正宗、鄭志遠警偵訊供述、領事局96年11
    月14日領一字第0965132031號函及其所附護照申請書、內政
    部警政署刑事警察局96年11月28日鑑刑鑑字第960176782號
    鑑定書、通聯調閱查詢單、遠傳電信98年10月16日回函所附
    該門號儲值紀錄各1紙，為其主要論據。訊據被告周穆盈辯
    稱：門號0000000000號是我申請的，後來我又申請另一張卡
    ，這門號我就沒有使用，我不知道為何護照申請書聯絡電話
    會寫0000000000號云云，經查：
(一)檢察官以被告周穆盈為門號0000000000號申請人，該門號於
    96年及97年間均有儲值紀錄，有通聯調閱查詢單 (記載該門
    號申辦人為被告周穆盈) 及遠傳電信股份有限公司98年10月
    16日遠傳(企營) 字第09811001587號函所附該門號儲值紀錄
    各1紙在卷可憑，而護照申請書上填載該門號作為聯絡電話
    ，因而認被告周穆盈有行使變造身份證以供申請護照罪嫌，
    為其論提。然鄭志遠自承：我認識被告周穆盈，在臺中做營
    造認識，係朋友關係；我與周穆盈是7、8年的朋友(警卷第
    20 頁、第21頁，偵卷第18頁)，核與被告周穆盈所稱：我認
    識鄭志遠約已6至7年(偵卷第18頁)大致相符，是鄭志遠與被
    告周穆盈係舊識，鄭志遠因而知悉被告周穆盈該門號號碼，
    與常情並無違悖之處，如此已不能排除鄭志遠在未知會被告
    周穆盈之情形下，擅自在護照申請書上填載被告周穆盈該門
    號之可能性，此從證人即王牌旅行社員工劉桂珍偵訊時證稱
    ：「廖正宗護照申請是我收件經手，是一名王小姐拿來我們
    門市說要幫她男友辦護照，我們有留客人基本資料，只知道
    她叫王小姐，手機留門號0000000000號；外交部要我們找廖
    正宗去面試，我打這電話給王小姐，王小姐說好，隔約一陣
    子外交部又通知我們叫廖正宗去面試，我再打王小姐電話，
    電話就停話；我沒有打護照申請書上手機或市話與廖正宗聯
    絡」(偵卷第33頁、第34頁)，可知被告周穆盈之門號顯非冒
    名申請護照之人用以聯絡之電話甚明，益徵冒名申請護照者
    根本無意使用被告周穆盈之門號，且卷內並無該門號通聯紀
    錄可資證明，被告周穆盈有利用該門號與受託申請護照之王
    牌旅行社或領事局聯繫之情形，且從冒名申請護照之過程觀
    之，領事局高雄處查覺有冒名申請護照之情形，則直接與王
    牌旅行社聯絡，再由王牌旅行社以門號0000000000號與王小
    姐聯絡接洽，領事局與王牌旅行社均無撥打被告周穆盈該門
    號，如此亦不能證明被告周穆盈對有人在護照申請書上填載
    其門號乙事，主觀上有所知悉，從而，本件實不能排除被告
    周穆盈在不知情之情形下，遭人將其門號填載於護照申請書
    上之可能。
(二)又被告廖正洲於偵訊時稱：「是涂羽旻及鄭志遠前來楓港向
    我拿取廖正宗國民身份證；我不認識被告周穆盈等語」（偵
    卷第27頁），從而，被告廖正洲既未曾見過被告周穆盈，且
    交付國民身份證時，被告周穆盈亦不在場，如此已不能證明
    被告周穆盈，對於被告廖正洲與涂羽旻等人間約定交付國民
    身份證以供申請護照乙事有所知悉，更無從證明被告周穆盈
    有參與變造國民身分證犯行。再者，證人即王牌旅行社員工
    劉桂珍偵訊證稱：「廖正宗的護照申請係1名王小姐拿到我
    們門市說要幫她男友辦護照；費用是王小姐付的，她一來就
    先付錢」(偵卷第33頁、第34頁)，是出面委託旅行社申請護
    照及付費者均係1名女子所為，顯非被告周穆盈出面委託旅
    行社申請護照。另查卷內並無該門號通聯紀錄，如此亦不能
    證明被告周穆盈於王小姐委託旅行社申請護照後，有利用該
    門號參與冒領護照犯行。且被告周穆盈本院審理時堅稱：該
    門號SIM卡我已折掉沒有使用，我沒有去辦停話，96年至97
    年間儲值紀錄，是系統自己幫我儲值50元，不是我自己儲值
    等語，參以該門號儲值紀錄顯示，96年3月23日前，該門號
    儲值時間不規律，且每次儲值金額不一，然自96年3月23日
    後，該門號分別於96年3月23日、9月22日、97年3月23日、
    97 年9月22日各儲值50元，其儲值日期為每年3月23日及9月
    22  日，且儲值金額均為50元，儲值時間規律，且儲值金額
    均相同，是被告所稱該門號已折斷未使用，僅因未停話而系
    統自動儲值等語，並非無稽。末參以護照申請書上記載被告
    周穆盈門號號碼，並不能證明被告周穆盈對此有所知悉，亦
    無法排除其係在不知情之情況下，遭人擅自填載該門號於護
    照申請書上之可能性，均已如前述。是本件公訴人所憑證據
    尚無從說服本院達於通常一般人均不致有所懷疑，而得確信
    被告周穆盈有參與行使變造國民身分證申請護照罪之程度，
    即難據以為不利之認定。此外，公訴人復未補充提出其他可
    認被告為有罪之積極事證，自應對被告為無罪之諭知。
據上論斷，應依刑事訴訟法第299條第1項前段、第301條第1項，
護照條例第23條第3項，刑法第11條前段、第28條、第47條第1項
、第41條第1項前段，判決如主文。
本案經檢察官曾財和到庭執行職務。
中    華    民    國   100    年    3     月    15    日
                  刑事第八庭    審判長法  官  王伯文
                                      法  官  林俊寬
                                      法  官  陳俊宏
以上正本證明與原本無異。
如不服本判決應於收受判決後10日內向本院提出上訴書狀，並應
敘述具體理由。其未敘述上訴理由者，應於上訴期間屆滿後20日
內向本院補提理由書(均須按他造當事人之人數附繕本)「切勿逕
送上級法院」。
中    華    民    國  100    年    3    月    15    日
                                      書記官  胡美儀
附錄本件論罪法條
護照條例第23條第3項
將國民身分證交付他人或謊報遺失，以供冒名申請護照者，處
5年以下有期徒刑、拘役或科或併科新臺幣10萬元以下之罰金。